臺灣高等法院刑事裁定
110年度聲字第4045號
聲  請  人  臺灣高等檢察署檢察官
受  刑  人  林育祥


                  （現在法務部○○○○○○○○○○○執行中）

上列聲請人因受刑人數罪併罰有二裁判以上，聲請定其應執行之
刑（聲請案號：臺灣高等檢察署110年度執聲字第1831號），本
院裁定如下：
    主  文
林育祥犯如附表編號1、2、4所示各罪所處之刑，應執行有期徒
刑參年拾壹月。
其餘聲請駁回。
    理  由
一、聲請意旨略以：受刑人林育祥因違反毒品危害防制條例等數
    罪，先後經判決確定如附表，應依刑法第53條及第51條第5
    款之規定，定其應執行之刑，爰依刑事訴訟法第477條第1項
    之規定聲請裁定等語。
二、按裁判確定前犯數罪而有刑法第50條第1項但書所定「一、
    得易科罰金之罪與不得易科罰金之罪」之情形者，「受刑人
    請求檢察官聲請定應執行刑者，依第51條規定定之」，同法
    第50條第2項定有明文。又依刑法第53條應依刑法第51條第5
    款至第7款之規定，定其應執行之刑者，由該案犯罪事實最
    後判決之法院之檢察官，聲請該法院裁定之，刑事訴訟法第
    477條第1項亦有明定。且刑法第50條之併合處罰，以裁判確
    定前犯數罪為條件，故於被告多次犯罪，均經科刑判決確定
    ，應以最先判決確定日期前之所犯數罪，依刑法第51條規定
    之各款定其應執行刑。是法院受理檢察官依刑事訴訟法第47
    7條第1項規定，以受刑人具有刑法第53條規定情形，聲請定
    其應執行之刑案件，應比較各案之確定日期，依法為適當之
    組合，並以其中首先確定者作為基準，於此日之前，所犯之
    各罪，如認為合於定應執行刑之要件，自應合併定其應執行
    之刑，在該日期之後所犯者，則無與之前所犯者合併定執行
    刑之餘地（最高法院108年台抗字第514、544號裁定意旨參
    照）。次按刑事訴訟法第370條第2項、第3項，已針對第二
    審上訴案件之定應執行之刑，明定有不利益變更禁止原則之
    適用，而分屬不同案件之數罪併罰有應更定執行刑之情形，
    倘數罪之刑，曾經定其執行刑，再與其他裁判宣告之刑定其
    執行刑時，在法理上亦應同受此原則之拘束。亦即，另定之
    執行刑，其裁量所定之刑期，不得較重於前定之執行刑加計
    後裁判宣告之刑之總和。而法院於裁量另定應執行之刑時，
    祇須在不逸脫上開範圍內為衡酌，而無全然喪失權衡意義或
    其裁量行使顯然有違比例原則之裁量權濫用之例外情形，並
    不悖於定應執行刑之恤刑目的者，即無違裁量權之內部性界
    限（最高法院104年度台抗字第410號裁定意旨參照）。另數
    罪併罰中之一罪，依刑法規定得易科罰金，若因與不得易科
    之他罪併合處罰結果而不得易科罰金時，原可易科部分所處
    之刑，自亦無庸為易科折算標準之記載（司法院大法官釋字
    第144、679號解釋意旨參照）。復數罪併罰之案件，其各罪
    判決均係宣告刑，並非執行刑，縱令各案中一部分犯罪之宣
    告刑在形式上已經執行，仍應依法聲請犯罪事實最後判決之
    法院裁定，然後再依所裁定之執行刑，換發指揮書併合執行
    ，其前已執行之有期徒刑部分，僅應予扣除之問題（最高法
    院90年度台非字第340號、95年度台非字第320號判決意旨參
    照）。
三、經查：
㈠、本院參酌最高法院110年度台抗大字第489號裁定意旨，業已
    向受刑人詢問其對本件之意見，有本院查詢表在卷可按，合
    先敘明。
㈡、本件受刑人因犯如附表編號1、2、4所示之罪，先後經判處如
    附表各編號所示之刑，均經分別確定在案，且附表編號2、4
    之罪均為附表編號1判決確定前所犯，有各該刑事判決書附
    卷可憑（本院為犯罪事實最後判決之法院，聲請書之附表有
    誤，爰更正為如本件附表所示。附表編號1至2之罪，曾經定
    應執行刑5月確定。）。受刑人所犯如附表編號1、2所示之
    罪所處之刑係得易科罰金，附表編號4所示之罪所處之刑則
    不得易科罰金，原不得合併定應執行刑。然查，受刑人業已
    請求檢察官就附表各編號所示之罪合併聲請定應執行刑，此
    有「臺灣士林地方檢察署依102年1月23日修正刑法第50條調
    查受刑人是否聲請定應執行刑調查表」在卷可稽，合於刑法
    第50條第2項之規定，檢察官就附表編號1、2、4之罪聲請合
    併定應執行刑，核無不合，應予准許。爰審酌本件內部性及
    外部性界限，受刑人所犯各罪之類型、態樣、侵害法益、情
    節及行為次數，兼衡刑罰經濟與公平、比例原則，對於受刑
    人所犯數罪為整體非難評價，裁定其應執行之刑如主文所示
    。另受刑人所犯附表編號1、2之罪雖經法院判處得易科罰金
    之刑，但因與附表編號4不得易科罰金之刑合併定應執行刑
    ，依上揭說明，自無庸再為易科罰金折算標準之諭知；又附
    表編號1至2之罪，業經執行完畢，於本件執行時，應予扣抵
    ，均併此敘明。
㈢、至受刑人所犯如附表編號3之違反槍砲彈藥刀械管制條例案件
    ，犯罪日期在附表編號1首先判決確定日之後，揆諸首揭說
    明，即與附表編號1、2、4所示之罪刑不合數罪併罰之規定
    ，而無從合併定其應執行刑，檢察官此部分聲請，於法未合
    ，應予駁回。
據上論斷，應依刑事訴訟法第477條第1項，刑法第50條第1項但
書、第2項、第53條、第51條第5款，裁定如主文。
中　　華　　民　　國　　110 　年　　10　　月　　29　　日
  　　　　     　 刑事第十六庭  審判長法　官  葉騰瑞
                                      法　官  古瑞君
                                      法　官  廖紋妤
以上正本證明與原本無異。      
如不服本裁定，應於收受送達後5日內向本院提出抗告狀。
                                      書記官  江珮菱
中　　華　　民　　國　　110 　年　　10　　月　　29　　日